臺灣高等法院高雄分院刑事判決　　 93年度上更(二)字第340號
上　訴　人　臺灣高雄地方法院檢察署檢察官
上　訴　人　丑○○
即　被　告
義務辯護人　萬維堯　律師
上列上訴人因被告偽造有價證券案件，不服臺灣高雄地方法院87
年度訴字第1020號中華民國87年12月11日第一審判決（起訴案號
：臺灣高雄地方法院檢察署86年度偵字第20723 號、第28040 號
），提起上訴，經判決後，由最高法院第二次發回更審，本院判
決如下：
      主  文
原判決撤銷。
丑○○連續意圖供行使之用，而偽造有價證券，處有期徒刑貳年
。偽造「子○○」名義，面額新台幣壹萬貳仟伍佰元，發票日均
為86年5 月15日之本票拾壹張（票號分別為0000000 號、000000
0號、0000000號、0000000號、0000000號至0000000號、 000000
0號、0000000號）及偽造附表一之本票、附表二之未記載完成之
「本票」、偽造庚○○、子○○之印章各壹個均沒收。
      事  實
一、丑○○明知其經濟狀況不佳，無法以自有之資力負擔龐大之
    互助會款，竟意圖為自己不法之所有，基於詐欺、偽造有價
    證券、偽造文書之概括犯意，分別於：(一)民國84年3 月10日
    ，在高雄市三民區○○○路366 號（檢察官誤載為369 號）
    之住處，邀集每會新台幣（下同）10,000元，會員連會首共
    43 會 ，會期自84年3 月10日起至86年12月25日止之民間互
    助會，每月10日在其前開住宅開標，每年6 月、10月之25日
    及85 年2月28日、86年2 月25日、86年12月25日各加會一次
    ，採內標制，即活會會員係以每會會款扣除得標者所標之利
    息後繳納會款，其中列名會員名單之庚○○並未參加，而是
    丑○○為以後冒標用所虛列之人頭。丑○○乃基於意圖為自
    己不法之所有，並基於詐欺、偽造標單、行使偽造標單、偽
    造本票之概括犯意，利用會員間或互不認識或未克到場參加
    投標之機會，於84年9 月10日第8 會時，在上開地址，未經
    庚○○授權，在未載「標單」字樣之紙上偽簽庚○○之姓名
    及標金3,100 元，而得標，並行使上開標單，向活會會員詐
    稱庚○○得標，以使活會會員陷於錯誤而詐取會款，足生損
    害於庚○○及張茂春、甲○○、卯○○、丙○○等其他活會
    會員，共詐得活會會款之金額為241,500 元（即6,900 元乘
    35名活會會員）。又因標得互助會會款需簽發本票擔保會款
    之繳納，丑○○竟意圖供行使之用，先委由不知情之不詳姓
    名成年人偽刻庚○○印章1 個，再於上開得標日期，分別指
    使某不知情之成年人在上開住處填載本票之庚○○署押、金
    額、發票日期、地址等，再由丑○○在本票上蓋用偽造之印
    章而偽造本票35張（本票金額、日期同附表一），並連續以
    本票為擔保，於上開冒標日期後分別持向活會會員詐取會款
    ，嗣偽造之標單均予以丟棄滅失，偽造之本票除附表一所示
    之本票7 張外，亦均收回撕毀滅失（於止會時只餘7 會活會
    會員，該7 張本票係活會會員怕麻煩未領回，交由被告保管
    ）。(二)84年10月20日，又在前開住處，邀集每會10,000元，
    會員連會首共48會，會期自84年10月20日起至87年12月20日
    止之民間互助會，其間於每年1 月、5 月、9 月30日均有加
    標1會 ，採內標制，其中列名會員名單之庚○○並未參加，
    而是丑○○為以後冒標用所虛列之人頭。丑○○復基於前開
    意圖為自己不法之所有，並基於詐欺、偽造標單、行使偽造
    標單之概括之犯意，利用會員間或互不認識或未克到場參加
    投標之機會，於84年12月20日第3 會時，在上開地址，未經
    庚○○授權，在未載「標單」字樣之紙上偽簽庚○○之姓名
    及標金3,600 元，而得標，並行使上開標單，向活會會員詐
    稱庚○○得標，以使活會會員陷於錯誤而詐取會款，足生損
    害於庚○○及甲○○、卯○○、張雪芳、己○○、壬○○等
    其他活會會員，共詐得活會會款之金額為288,000元（即6,
    400元乘45名活會會員）。丑○○復於86年6月20日第26 會
    時，在上開地址，未經張雪芳（起訴書誤載張雪香）授權，
    在未載「標單」字樣之紙上偽簽張雪芳之姓名及標金3,200
    元，而得標，並行使上開標單，向活會會員詐稱張雪芳得標
    ，以使活會會員陷於錯誤而詐取會款，足生損害於張雪芳及
    甲○○、卯○○、己○○、壬○○等其他活會會員，共詐得
    活會會款之金額為149,600元（即6,800元乘22名活會會員）
    ，嗣偽造標單均予以丟棄滅失。(三)85年5月20日，又在前開
    5月20日起至87年6月20日止之民間互助會，其間於每年1月
    、5月、9月之5日均加標1會，採內標制，其中列名會員名單
    之庚○○並未參加，而是丑○○為以後冒標用所虛列之人頭
    。丑○○復承前開意圖為自己不法之所有，並基於詐欺、偽
    造標單、行使偽造標單之概括之犯意，利用會員間或互不認
    識或未克到場參加投標之機會，於85年6月20日第2會時，在
    上開地址，未經庚○○授權，在未載「標單」字樣之紙上偽
    簽庚○○之姓名及標金2,500 元，而得標，並行使上開標單
    ，向活會會員詐稱庚○○得標，以使活會會員陷於錯誤而詐
    取會款，足生損害於庚○○及卯○○、張月丹、陳峰英、張
    嫩玲等其他活會會員，共詐得活會會款之金額為225,000 元
    （即7,500 元乘30名活會會員），嗣偽造標單予以丟棄滅失
    。丑○○於冒標前開(二)(三)庚○○互助會時，為供行使之用，
    分2 次指使不知情之成年人在上開住處填載本票之金額、地
    址、庚○○之姓名等，再由丑○○在本票上分別蓋用前開偽
    造之印章而偽造如附表二所示之未完成本票（未記載發票日
    或完整之發票日期，故尚不具有本票之效力，只能認係表彰
    債權之私文書），均足生損害於庚○○。
    (四)丑○○又自86年4 月15日（公訴人誤載為4 月10日）起，
    在上址邀集每會10,000元，連會首共計27會，會期自86年4
    月15日至88年6 月15日之民間互助會，採外標制即活會會員
    係以每會會款不扣除得標者所標之利息繳納10,000元之會款
    ，得標人需簽發本票，始得領取會款之互助會。丑○○竟於
    86年5 月15日第2 會開標時，由會員子○○以2,500 元得標
    ，葉麗穎並簽發面額各12,500元之本票25張交由丑○○以備
    向活會會員收取會款之擔保，丑○○因聽聞得標人子○○之
    經濟狀況不佳，竟向得標人子○○謊稱該會已止會，並退還
    子○○為領取會款所簽發之25本票中之23張，並在上開住處
    ，以偽造「子○○」簽名及委由不知情之成年人盜刻「子○○」印章後，蓋用於本票上之方式，偽造發票人子○○，面
    額12,500元，發票日均為86年5 月15日之本票25張後（票號
    分別為0000000 號、0000000 號、0000000 號、0000000 號
    、0000000 號至0000000 號、0000000 號、0000000 號計11
    張，另14張票號不詳、同面額、發票日之本票均已收回撕毀
    滅失），行使其中偽造之0000000 號、0000000 號2 張及另
    14 張 票號不詳本票，交付予活會會員收執供擔保，其中偽
    造之0000000 號、0000000 號2 張係交付予丁○○以換取子
    ○○為領取會款所簽發之同額本票2 張（丁○○未依約退還
    子○○所簽發之2 張本票），並向其他活會會員偽稱子○○
    得標，使其他活會會員戊○○、陳月招、癸○○、丁○○、
    陳玉鳳等人均陷於錯誤，誤認確係子○○得標而交付會款，
    合計共詐得240,000 元活會會款。嗣丑○○於86年7 月起宣
    告止會後，子○○、卯○○等會員至丑○○上開住處理論時
    ，發現丑○○所偽造「子○○」名義簽發之上開0000000 號
    、00 00000號、0000000號至0000000號、0000000號、00 00
    000號等9張尚未交付其他會員之本票、及偽造如附表一所示
    之庚○○本票及附表二未完成發票行為之「本票」時，始查
    覺上情。
二、案經子○○、丁○○、甲○○、戊○○、壬○○、己○○、
    辛○○、寅○○、乙○○、卯○○、丙○○、癸○○訴請臺
    灣高雄地方法院檢察署檢察官偵查起訴。
      理  由
一、上訴人即被告（下稱被告）丑○○經合法傳喚雖未到庭，惟
    被告於原審及本院前審審理時，對於右揭事實，除坦承向得
    標會員子○○誆稱互助會已止會，再偽造簽發子○○名義之
    本票，佯稱子○○得標會款而詐取會款留供己用之事實外，
    餘均矢口否認，辯稱：庚○○確有參加前開3 會互助會且均
    為死會，庚○○之本票均是庚○○之弟陳鴻洲所交付，另張
    雪芳有同意其標會，其並未冒用張雪芳名義標會云云。經查
    ：
（一）被告於本院前審調查時先係供稱：「（庚○○）三個會都
      有參加，已是死會，我錢是拿給他弟弟陳鴻洲，收死會錢
      也是找陳鴻洲收，我先生跟我說庚○○要跟會，所以我會
      員名單就寫他」「（庚○○的本票是何人拿給你的）我先
      生」「這些（庚○○）本票都是我先生拿給我的」（本院
      上訴卷第32頁、第33頁背面），經本院前審傳訊被告之夫
      徐錦霖，徐錦霖則證稱：未曾邀庚○○參加被告之互助會
      ，亦未曾拿過庚○○之本票給被告等語（本院上訴卷第44
      頁正背面），被告即改口稱：我與我先生都有邀庚○○參
      加，是我先生轉告我說庚○○要參加，本票是陳鴻洲拿給
      我的等語（本院上訴卷第44頁背面、第45頁），故被告稱
      庚○○參加互助會是其先生所轉告，已為其夫徐錦霖所否
      認，對庚○○本票之來源，始則供稱徐錦霖所轉交，繼則
      改稱陳鴻洲所交付，若庚○○確有參加被告之互助會，被
      告怎會對參加事實及交付本票之經過，有如此前後不符之
      陳述﹖另陳鴻洲亦於本院前審調查時證稱：庚○○未參加
      被告之互助會，其未代庚○○付會款，亦未交本票給被告
      等語。經本院前審將附表一、二所示之本票送請內政部警
      政署刑事警察局鑑定結果，認本票之字跡與庚○○、陳鴻
      洲字跡不相符，有該局鑑驗通知書可稽（本院上訴卷第64
      頁至67頁），應非庚○○、陳鴻洲所簽發甚明，則被告辯
      稱庚○○有參加其互助會，更屬無據。又前開鑑驗通知書
      雖認本票之字跡與被告字跡不相符，非被告親自書寫偽造
      ，然前開附表一、二所示之本票，係活會會員於被告止會
      後前往被告住處理論時，在被告家中發現，且搜到時本票
      是一本一本的，此業據告訴人卯○○供述在卷（本院上訴
      卷第45頁），並有告訴人卯○○庭呈之本票附卷可稽，亦
      為被告所不否認，而被告對本票來源亦供述前後不符，且
      前開附表二所示「本票」均未完成發票行為（未載完整之
      發票日期），若本票係庚○○得標所交付，豈可能連同其
      餘空白本票一併交給被告，且未完成發票行為之理﹖足認
      附表二之本票係被告委請不知情之成年人填載以備使用。
      另本票上之筆跡經鑑定結果，分屬2 人之筆跡，故被告因
      冒標時間不同，委請不同之人填載，亦可認定。被告辯稱
      庚○○有參加其互助會，不僅無任何證據可資證明，且從
      以上各個情況證據綜合觀之，被告確有冒用庚○○名義參
      加互助會，並由被告會單上均註明庚○○為死會，被告有
      冒標庚○○詐取會款之事實，灼然甚明；又前述84年3 月
      10 日 起每會10,000元之互助會，於84年9 月10日第8 會
      標會後，被告丑○○偽造庚○○名義之本票計35張，其中
      7 會活會會員因怕麻煩，未領回該7 張本票而交由被告保
      管，業據被告於本院調查時供明在卷，故子○○、卯○○
      等會員至被告丑○○住處所查獲之7 張本票顯尚未行使，
      併予敘明。
（二）被告上揭以張雪芳名義冒標互助會之事實，業據被告於偵
      查中自白不諱（偵字第20723 號卷第22頁背面），核與原
      審法院囑託臺灣臺北地方法院代為訊問證人張雪芳，是否
      曾參加被告於84年10月20日所邀集之前開互助會，及是否
      同意將標會之活會權利轉讓被告標取等問題，證人張雪芳
      證稱：有加入該互助會，但並未同意將該會之標會權利轉
      讓予丑○○行使等語均相符（原審卷第38頁背面、第39頁
      ），並有被告註記張雪芳已標取會款之會單在卷可稽，被
      告於本院審理時翻異前供，辯稱有經張雪芳授權同意標會
      云云，不足採信，此部分犯行亦堪認定。
（三）被告丑○○於會員子○○以2,500 元得標，子○○並簽發
      面額各12,500元之本票25張交由被告以備向活會會員收取
      會款，被告因聽聞得標人子○○之經濟狀況不佳，竟向得
      標人謊稱該會已止會，並退還子○○為領取會款所簽發之
      25張本票中之23張，並在上開住處，以偽造「子○○」簽
      名及委由不知情之成年人盜刻「子○○」印章後，蓋用於
      本票上之方式，偽造發票人子○○，面額12,500元，發票
      日均為86年5月15日之本票25張後，行使其中偽造之0000
      000號、0000000號2張及另14張票號不詳本票，交付予活
      會會員收執供擔保，其中偽造之0000000號、0000000號2
      張係交付予丁○○以換取子○○為領取會款所簽發之同額
      本票2 張，並向其他活會會員偽稱子○○得標，使其他活
      會會員，誤認確係子○○得標而交付會款，合計共詐得24
      0,000 元活會會款之事實，業據被告於偵查、原審審理、
      本院調查審理時一再自白不諱（至被告所供偽造子○○名
      義之本票張數，雖於原審供稱17張、於本院前審供稱24張
      、於本院調查時供稱25張，前後不一，惟被告於本院調查
      時已明確供稱以前所供係記憶錯誤所致，應係偽造25張為
      正確），核與告訴人子○○、丁○○所指訴情節相符，並
      有偽造之本票11張在卷可查，事證明確，被告此部分犯行
      亦堪以認定。
二、按被告等在未載標單字樣之紙上偽簽庚○○、張雪芳等人之
    署押及記載金額，依習慣已足以表示係民間互助會標單之用
    意，應認係刑法第220 條第1 項之準私文書，其據以行使，
    向活會會員詐取會款，足生損害於被冒標人及其他活會會員
    。核其所為，係犯刑法第216 條、第210 條之行使偽造私文
    書罪、第339 條第1 項詐欺取財罪。另被告意圖供行使之用
    偽造本票之行為，係犯刑法第201 條第1 項之偽造有價證券
    罪，其偽造如附表二未完全記載發票日之庚○○之「本票」
    ，雖無本票之效力，亦可供債權憑證之用，並足生損害於庚○○，應構成刑法第210 條之偽造私文書罪。其利用不知情
    之刻印業者偽造庚○○、子○○印章，及利用不知情之成年
    人偽造庚○○之本票、未完成發票行為之本票，係間接正犯
    ；被告偽造印章、印文、署押之行為，為偽造有價證券、偽
    造私文書罪之階段行為，行使偽造有價證券之低度行為，復
    為偽造有價證券之高度行為所吸收，其偽造庚○○、張雪芳
    之署押於標單上，偽造署押之行為，為偽造標單之準私文書
    行為之部分行為，其等偽造標單後復持以行使，偽造之低度
    行為應為行使之高度行為所吸收，均不另論其偽造印章、印
    文、署押罪及偽造準私文書、行使偽造有價證券罪。又被告
    同一次之詐欺行為，同時向多數活會會員詐取會款，係以一
    行為觸犯數個相同之詐欺罪名，為同種想像競合犯，依刑法
    第55條之規定，應從一重處斷。又行為人為達同一之目的，
    同時偽造同一被害人之多件同類文書或多張有價證券，因其
    法益之享有人各僅一個，應認其侵害之法益各為一個，不能
    以其偽造之件數或張數，計算其法益之數目。又連續犯之成
    立，除主觀上須基於一個概括之犯意外，客觀上須先數行為
    ，逐次實施而具連續性，侵害數個同性質之法益，其每一前
    行為與次行為，依一般社會健全觀念，在時間差距上，可以
    分開，在刑法評價上，各具獨立性，每次行為均可獨立成罪
    ，構成同一罪名，始足當之；如數行為於同時同地或密切接
    近之時地實施，侵害同一之法益，各行為之獨立性極為薄弱
    ，依一般社會健全觀念，在時間差距上，難以強行分開，在
    刑法評價上，以視為數個舉動之接續施行，合為包括之一行
    為予以評價，較為合理，則屬接續犯，而為包括之一罪（最
    高法院86年台上字第3295號判決參照），本件被告係分別於
    同一時間、地點同時偽造同一被害人之本票數張、未完成發
    票行為之「本票」數張，依上開說明，各該次偽造行為各應
    屬接續犯，不成立連續犯。被告先後多次詐欺、行使偽造準
    私文書及多次偽造有價證券之犯行、偽造私文書（未完成之
    本票部分），均各時間緊接，犯罪構成要件相同，顯係基於
    概括之犯意所為，應各依連續犯之規定各論以一罪。被告所
    犯上開連續詐欺、連續行使偽造準私文書及偽造有價證券罪
    、偽造私文書間有方法結果之牽連關係，為裁判上之一罪，
    應依牽連犯之規定從一重之偽造有價證券罪處斷；又本件被
    告犯罪後已與部分會員達成和解，此有高雄市三民區公所函
    所附調解書附卷足憑，顯見已有悔意，而其所犯最輕本刑為
    3 年以上有期徒刑之罪，情輕法重，犯罪情狀不無可憫，爰
    依刑法第59條規定減輕其刑。公訴人就事實(一)(二)(三)所示被告
    虛列庚○○名義冒標庚○○互助會3 會之事實，雖未於起訴
    書及，然此部分因與已起訴之偽造有價證券、詐欺部分，
    有牽連犯或連續犯之裁判上一罪關係，為起訴效力所及，本
    院自應併予審判。
三、原審予以論罪科刑，固非無見，惟查：（一）公訴人就被告
    虛列庚○○名義冒標庚○○互助會3 會之事實，雖未於起訴
    書及，然此部分因與已起訴之偽造有價證券、詐欺部分，
    有牽連犯或連續犯之裁判上一罪關係，為起訴效力所及，原
    審未及併予審判。（二）公訴人起訴被告參加卯○○為會首
    之互助會2 會，於標取會款後，拒不繼續繳納死會會款，涉
    有詐欺罪嫌等情，原判決未論及此部分是否成立詐欺罪責，
    有已受請求之事項未予判決之違法。（三）被告所犯以上各
    罪有連續犯或牽連犯裁判上一罪關係，應從一重依偽造有價
    證券之罪論處，原判決認偽造有價證券與行使偽造準私文書
    罪間，犯意個別，行為互殊，應予分論併罰，容有誤會，均
    尚有未洽；被告上訴意旨否認部分犯罪，指摘原判決不當，
    雖無理由，公訴人上訴意旨以原審量刑過輕及就偽造庚○○
    本票部分未及審判，非全無理由，且原判決另有上述可議，
    自應由本院予以撤銷改判，爰審酌被告犯罪動機、目的，手
    段，詐騙金額達一百餘萬元，且已與部分會員達成和解等一
    切情狀，量處如主文第二項所示之刑。被告所偽造庚○○、
    子○○印章各1 個，雖未扣案，不能證明已滅失，均依刑法
    第219 條規定宣告沒收，偽造之發票人子○○名義，面額12
    ,500 元 ，發票日均為86年5 月15日之本票11張（票號分別
    為0000000 號、0000000 號、000000 0號、0000000 號、
    0000000 號至0000000 號、0000000 號、0000000 號）及偽
    造庚○○為發票人，如附表一所示之本票，不問屬於犯人與
    否，均依刑法第205 條之規定併予宣告沒收，已撕毀之本票
    既已滅失，自無庸宣告沒收。另偽造庚○○未完成之發票行
    為如附表二之本票，係屬私文書，且為被告所有，預備供犯
    罪所用之物，依刑法第38條第1 項第2 款宣告沒收。至被告
    冒用庚○○、張雪芳之標單，被告供稱標單均已撕毀，揆諸
    常情，亦無保存之可能，既已滅失而未能扣案，該等偽造標
    單或其上之署押自無庸宣告沒收，另本票上及未完成之本票
    上偽造之庚○○印文、署押，已因本票之沒收而一併沒收在
    內，故不再單獨宣告沒收，附此說明。
四、公訴意旨另以：被告明知已無支付能力，於84年6 月25日向
    卯○○佯稱信用良好，而參加卯○○自84年6 月25日起會，
    每會10,000元，計30會之互助會2 會，詎被告自84年7 月及
    8 月間標走該會2 會活會後，於86年7 月起拒繳死會會款，
    因認被告此部分行為涉有詐欺罪嫌云云。訊據被告固供承前
    開標走2 會之事實，然堅決否認有詐欺之意圖，辯稱：其得
    標後，均有按期繳交死會會款，至86年7 月間因週轉不靈，
    始無法續繳會款等語。查被告於標得前開2 會互助會後，按
    月繳納死會會款將近2 年，只剩5 會死會會款未交付（該會
    於86年11月25日到期），若被告於標取會款之初，即有詐欺
    之意，何需繳納死會會款近2 年，只餘各5 會死會會款未繳
    付？此外，復查無其他積極證據足證被告有此部分詐欺犯行
    ，自屬不能證明被告犯罪，然公訴人認被告此部分行為，與
    前開有罪部分，有連續犯裁判上一罪關係，故不另為無罪之
    諭知。
五、被告經合法傳喚無正當理由不到庭，爰不待其陳述逕行判決
    。
據上論結，應依刑事訴訟法第369 條第1 項前段、第371 條、第
364 條、第299 條第1 項前段，刑法第56條、第339 條第1 項、
第216 條、第210 條、第220 條第1 項、第201 條第1 項、第55
條、第59條、第205 條、第219 條、第38條第1 項第2 款，罰金
罰鍰提高標準條例第1 條前段，判決如主文。
本案經檢察官郭振昌到庭執行職務。
中　　華　　民　　國　　94　　年　　2 　　月　　5 　　日
                  刑事第八庭    審判長法　官  洪慶鐘
                                      法　官  黃仁松
                                      法　官  李淑惠
以上正本證明與原本無異。
如不服本判決，應於判決送達後10日內向本院提出上訴狀，其未
述理由者並應於提出上訴狀後10日內向本院補提理由書（應附
繕本)。
中　　華　　民　　國　　94　　年　　2 　　月　　5 　　日
                                      書記官  邱麗莉
附表一
    被告偽造庚○○本票號碼為243650、243651、243652、2436
    53、243654、243655、243656金額各為10,000元，發票日均
    為84年9月13日共7張本票。
附表二
   被告偽造庚○○名義本票號碼分別為060812、060813、06081
   4、060815、060816、060817、060818、060819、060820、06
   0821、060822、060823、060824、060825 未記載發票日，金
   額為10,000元之未完成之本票，一共14張;214780 、214781
   、214782、214783、214784、214785、214786、214 787、21
   4788、214789、214790、214791、214792、214793、214794
   、214795、214796、214797、214798、214799、214 800發票
   日記載不完整之本票，一共21張;060801、060802、060803、
   060804、060805、060806、060807、06 0808、060809、0608
   10、060811、061676、061677、061678、061679、061680、0
   61681、214751、214752、214753、2 14754、214755、21475
   6、214757、214758、214759、214760、214761、214762、21
   4765、214766、214767、214768、21 4769、214770、21477
   1、214772、214777、214778、214779發票日未記載或記載不
   完全之本票，一共40張。
附錄：本判決論罪科刑法條：
中華民國刑法第339條第1項
意圖為自己或第3人不法之所有，以詐術使人將本人或第3人之物
交付者，處5年以下有期徒刑、拘役或科或併科1,000元以下罰金
。
刑法第201 條第1 項
意圖供行使之用，而偽造、變造公債票、公司股票或其他有價證
券者，處3年以上10年以下有期徒刑，得併科3,000元以下罰金。
刑法第210條偽造、變造私文書，足以生損害於公眾或他人者，
處5年以下有期徒刑。
刑法第216 條
行使第210 條至第215 條之文書者，依偽造、變造文書或登載不
實事項或使登載不實事項之規定處斷。
